臺灣高等法院刑事判決　　　　　　　　100年度上易字第151號
上　訴　人
即　被　告　賴方郁
上列上訴人因竊盜案件，不服臺灣宜蘭地方法院99年度易字第47
9號，中華民國99年12月14日第一審判決（起訴案號：臺灣宜蘭
地方法院檢察署99年度偵字第3890號），提起上訴，本院判決如
下：
    主  文
上訴駁回。
    理  由
一、按刑事訴訟法第350條、第361條、第362條、第367條規定，
    不服地方法院之第一審判決而上訴者，須提出上訴書狀，並
    應敘述具體理由，為上訴必備之程式；其所提出之書狀未敘
    述上訴理由，或僅曾以言詞陳述上訴理由者，均應於上訴期
    間屆滿後20日內補提理由書於第一審法院。第一審法院經形
    式審查，認逾期未補提上訴理由者，應定期間先命補正；逾
    期未補正者，為上訴不合法律上之程式，應以裁定駁回。倘
    已提出上訴理由，但所提非屬具體理由者，則由第二審法院
    以上訴不合法律上之程式，判決駁回。而所謂具體理由，必
    係依據卷內既有訴訟資料或提出新事證，指摘或表明第一審
    判決有何採證認事、用法或量刑等足以影響判決本旨之不當
    或違法，而構成應予撤銷之具體事由，始克當之（例如：依
    憑證據法則具體指出所採證據何以不具證據能力，或依憑卷
    證資料，明確指出所為證據證明力之判斷如何違背經驗、論
    理法則）；倘僅泛言原判決認定事實錯誤、違背法令、量刑
    失之過重或輕縱，而未依上揭意旨指出具體事由，或形式上
    雖已指出具體事由，然該事由縱使屬實，亦不足以認為原判
    決有何不當或違法者（例如：對不具有調查必要性之證據，
    法院未依聲請調查亦未說明理由，或援用證據不當，但除去
    該證據仍應為同一事實之認定），皆難謂係具體理由，俾與
    第二審上訴制度旨在請求第二審法院撤銷、變更第一審不當
    或違法之判決，以實現個案救濟之立法目的相契合，並節制
    濫行上訴（最高法院97年度臺上字第892 號判決參照）。再
    按量刑輕重，係屬事實審法院得依職權自由裁量之事項，苟
    已斟酌刑法第57條各款所列情狀，而未逾越法定刑度，不得
    遽指為違法（最高法院72年度臺上字第6696號判例參照）。
    又第二審法院認為上訴書狀未敘述理由，依刑事訴訟法第36
    7條但書規定，始應定期間命其補正。如認上訴書狀已敘述
    理由，但其理由非屬具體，其所為上訴，即不符上訴之法定
    要件，自得逕行判決駁回，無定期命補正問題（最高法院97
    年度臺上字第3599號判決參照）。
二、上訴人即被告賴方郁不服原審判決提起上訴，其理由略以：
    上訴人於99年8月31日為警查獲時，因酒醉在車上休息，一
    時不知發生何事；被問及這個小皮包裡面的東西是不是你的
    ，上訴人曾表示於99年8月17日在宜蘭新店橋堤岸撿到，惟
    未被採信；又上訴人為低收入戶、身心殘障、家中老母待奉
    養，請從輕減判，賜予自新機會等語。
三、經查：原判決依上訴人於警詢時、偵查中及原審審理時之自
    白、被害人吳進坤於警詢時之指訴，及上訴人持有皮包內扣
    得被害人所有之身分證、郵局存摺而經被害人領回，有贓物
    認領保管單等為據，而認定上訴人確有攜帶凶器竊盜之犯行
    。又上訴人前曾受有期徒刑執行完畢後，五年內故意再犯本
    件最重本刑有期徒刑以上之罪，為累犯，應加重其刑。並審
    酌上訴人不以正當方法賺取所需，隨意於路邊搜尋目標車輛
    行竊車內物件，且前有多次竊盜犯行，猶未悔改，另考量其
    犯後態度（於警詢、檢察官偵訊時坦承，於原審審理時否認
    犯行）、智識程度、生活狀況（參諸上訴人提出之低收入戶
    證明、殘障手冊顯示被告為低收入戶，且有輕度肢障）等一
    切情狀，量處有期徒刑七月，均已詳敘其所憑證據、認定理
    由及量刑依據。從形式上觀察，原判決已敘明斟酌刑法第57
    條各款所列事由，並無認定事實錯誤、量刑瑕疵或違背法令
    之情形。上訴意旨請求從輕量刑，僅依憑己見對原審量刑之
    裁量權適法行使而為空泛之爭執，未具體指摘原判決關於刑
    罰量定，有何違法或不當之處，與前揭具體理由之要件不符
    。另上訴意旨復稱上訴人警詢時意識不清，且曾向警方說明
    小包包及其內物品係其拾得，但不被採信。然原判決已詳敘
    經原審當庭勘驗被告之警詢錄影光碟顯示，上訴人於警詢時
    雖略顯疲倦，但意識正常，態度自然，員警製作筆錄係採一
    問一答，上訴人應訊時，尚有經思考數秒才回答等情明確，
    顯見並無上訴人所辯意識不清之情形，又稽諸上訴人於警詢
    時之自白，就行竊時間（於8月初凌晨）、地點（宜蘭環河
    路、環市道路○○○道下橋路邊）、方式（車門未鎖而直接
    進入車內）及竊得物件（吳進坤身分證、郵局存摺、零錢二
    、三百元）等情均供述綦詳，所供述情節亦與被害人之指訴
    相符，又上訴人為警查扣之物，確為被害人所有，是上訴人
    嗣於原審審理時改稱：扣案之吳進坤身分證、郵局存摺係伊
    路邊撿到云云，核與事證不符，因認上訴人所辯不可採。是
    以，此部分上訴意旨顯然置原判決已經明白論斷審酌、說明
    之事項於不顧，自形式上觀察，核非足以動搖原判決之具體
    理由，揆諸上開說明，應認其上訴為不合法律上之程式，予
    以駁回，並不經言詞辯論為之。
據上論斷，應依刑事訴訟法第367條前段、第372條，判決如主文
。
中    華    民    國   100    年    2     月    10    日
                  刑事第十七庭審判長法  官  王炳梁
                                    法  官  陳世宗
                                    法  官  周明鴻
以上正本證明與原本無異。
不得上訴。
                                    書記官  郭彥琪
中    華    民    國   100    年    2     月    10    日
附錄：本案論罪科刑法條全文
中華民國刑法第321條
（加重竊盜罪）
犯竊盜罪而有下列情形之一者，處 6 月以上、5 年以下有期徒
刑，得併科新臺幣 10 萬元以下罰金：
一、侵入住宅或有人居住之建築物、船艦或隱匿其內而犯之者。
二、毀越門扇、牆垣或其他安全設備而犯之者。
三、攜帶兇器而犯之者。
四、結夥三人以上而犯之者。
五、乘火災、水災或其他災害之際而犯之者。
六、在車站、埠頭、航空站或其他供水、陸、空公眾運輸之舟、
    車、航空機內而犯之者。
前項之未遂犯罰之。